臺灣板橋地方法院刑事判決　　　　　　94年度交簡上字第45號
上　訴　人
即　被　告　乙○○
上列上訴人即被告因過失傷害案件，不服本院中華民國94年2 月
5 日所為94年度交簡字第108 號第一審判決（聲請案號：94年度
偵字第686 號），提起上訴，本院管轄之第二審合議庭判決如下
：
    主  文
原判決撤銷。
乙○○因過失傷害人，處拘役肆拾日，如易科罰金，以參佰元折
算壹日。
    事  實
一、乙○○於民國93年4 月2 日上午7 時10分許，駕駛車號U3-4
    717 號自用小客車，沿臺北縣泰山鄉往五股工業區方向行駛
    ，行經泰山鄉○○○路與中港西路120 巷66號前無號誌之交
    岔路口時，本應注意汽車行駛時應注意車前狀況，隨時採取
    必要之安全措施，及行駛至無號誌之交岔路口，支線道車應
    暫停讓幹線道車先行，而依當時天候陰，日間有自然光線，
    且柏油路面乾燥、無缺陷及障礙物，視線良好，並無不能注
    意之情形，竟疏未注意車前狀況及暫停讓其右方行向之幹道
    車先行，貿然直行通過該交岔路口，適右側中港西路（幹道
    ）由丙○○（聲請簡易判決處刑書誤載為賴溪霖）所騎乘車
    號GGG-222 號重型機車，沿中港西路南往北方向直行駛來，
    於行經上開交岔路口時，亦疏未注意車前狀況，直接穿越上
    開交岔路口，當乙○○發現丙○○所駕駛之重型機車時已閃
    避不及，致其自用小客車右前保險桿處與丙○○駕駛之重型
    機車左側車身相擦撞，丙○○因而人車倒地，並受有第一與
    第五腰錐壓迫性骨折、左肘挫擦傷（10x5公分）之傷害。嗣
    車禍後乙○○以電話報警，在有偵查權限之警察機關尚未發
    覺犯罪前，留在現場並主動向據報前來處理之臺北縣政府警
    察局新莊分局丹鳳派出所警員聶從勇坦承肇事，且接受裁判
    。
二、案經丙○○訴由臺北縣政府警察局新莊分局報請臺灣板橋地
    方法院檢察署檢察官偵查後，聲請簡易判決處刑。
    理  由
一、上揭事實，業據被告乙○○於本院審理時坦承不諱，核與告
    訴人丙○○於警詢時之指訴，及證人即目擊本案發生經過之
    施連慶於警詢時之證述情節相符，並有道路交通事故調查報
    告表(一)、(二)、道路交通事故現場圖、新泰綜合醫院診斷證明
    書各1 件、現場照片13幀在卷可稽。
二、按汽車行駛時，駕駛人應注意車前狀況，並隨時採取必要之
    安全措施；且行駛至無號誌之交岔路口，支線道車應暫停讓
    幹線道車先行，道路交通安全規則第94條第3 項、第102 條
    第1 項第2 款前段分別定有明文。本件車禍發生地點，係臺
    北縣泰山鄉○○○路與中港西路120 巷66號前無號誌之交岔
    路口，有上開道路交通事故調查報告表可稽，則被告駕車行
    經該交岔路口時，自應注意車前狀況及暫停讓幹道車先行。
    再依道路交通事故調查報告表之記載，車禍現場當時天候陰
    ，但日間有自然光線，柏油路面乾燥、無缺陷及障礙物，被
    告及告訴人二人均供陳當時視線良好（見偵卷第7 頁背面、
    第6 頁背面），並無不能注意之情事，被告竟疏未注意讓直
    行車先行，貿然穿越該無號誌交岔路口，以致肇事，被告對
    本件車禍之發生顯有過失。至被告偵查中供稱車禍發生時伊
    左前方有停1 台車子，可能因此沒有注意到告訴人騎乘之機
    車一節，然被告行經交岔路口時，其左前方是否有車輛等障
    礙物，並無法據以免除其應暫停讓幹道車先行之義務，自難
    為被告有利之認定。況且臺灣板橋地方法院檢察署檢察官於
    偵查中將本件事故發生之原因送請臺灣省臺北縣區車輛行車
    事故鑑定委員會鑑定，其鑑定結果亦認被告駕駛自用小客車
    ，行經無號誌之交岔路口，左方支線道車未讓右方幹線道車
    先行，為肇事主因，而告訴人丙○○騎乘重型機車，行經無
    號誌之交岔路口，未注意車前狀況，為肇事次因，此有該會
    93年11月17日北鑑字第931334號鑑定意見書在卷可稽。又告
    訴人丙○○因此車禍受有第一與第五腰錐壓迫性骨折、左肘
    挫擦傷之傷害，有上開新泰綜合醫院診斷證明書可稽，則被
    告之過失行為與告訴人丙○○之傷害間，具有相當因果關係
    。雖告訴人丙○○本件車禍時騎乘機車亦疏未注意車前狀況
    之情形，惟此僅屬告訴人丙○○對車禍發生與有過失，仍難
    免除被告對本件車禍發生具有過失之認定。本案事證明確，
    被告犯行洵堪認定，應依法論科。
三、被告於本院審理時否認其係以駕駛汽車為業務。經查，被告
    於案發時雖受僱於址設臺北市○○路129 號4 樓之3 之樂豐
    旅行社有限公司，惟其工作內容係在辦公室內負責維護該公
    司網站及接聽客戶來電，每日工作時間係從上午9 時至下午
    5 時30分，無須駕駛汽車以執行其所負責之上開業務，而肇
    事之車號U3-4717 號自用小客車亦非屬該公司所有，該公司
    另僱有專門跑外務人員向客戶收受證件或收錢，僅於抽不出
    人手時，才會請被告騎該公司之機車去收送證件或收錢等情
    ，此據證人即樂豐旅行社有限公司負責人甲○○到庭證述綦
    詳。據此，堪認被告並非以反覆從事駕駛行為為其經常性之
    業務，其駕駛車號U3-4714 號之自用小客車洵與執行業務無
    涉，所辯非以駕駛汽車為其主要或附隨業務等語，應屬可採
    。此外，復無證據足認被告確以駕駛汽車為其業務，公訴人
    徒以被告在偵訊時所供：平常必須要開車辦理旅行社業務云
    云，逕認被告係負責駕駛汽車以從事旅行社業務，而以開車
    為其附隨業務，容有誤會。是核被告所為，係犯刑法第284
    條第1 項前段之過失傷害罪。公訴人認係觸犯刑法第284 條
    第2 項前段之業務過失傷害罪，依前揭說明，尚有未洽，起
    訴法條應予變更。又被告於車禍發生後自行以電話報警，並
    留在現場，且向前來處理之臺北縣政府警察局新莊分局丹鳳
    派出所警員聶從勇坦承肇事，業經被告於警詢時供明在卷，
    並有交通事故駕駛人是否自首調查表1 紙在卷可憑，被告係
    對於未發覺之罪自首而受裁判，應依刑法第62條前段之規定
    ，減輕其刑。
四、原審以被告犯行事證明確，據以論罪科刑，固非無見，惟原
    審誤認被告係以駕駛為其附隨業務之人，而論以業務過失傷
    害罪，依前揭說明，即有未合。被告坦承過失傷害，但否認
    係以駕駛汽車為其業務，提起上訴，為有理由，應由本院將
    原判決予以撤銷改判。爰審酌被告前無犯罪科刑紀錄，有臺
    灣高等法院被告前案紀錄表可稽，其過失程度，告訴人所受
    傷勢及就本次車禍發生與有過失，被告肇事後迄未與告訴人
    達成和解，及其犯後之態度等一切情形，量處如主文所示之
    刑，並諭知易科罰金之折算標準，以資懲儆。
據上論斷，應依刑事訴訟法第455 條之1 第1 項、第3 項、第36
9 條第1 項前段、第364 條、第299 條第1 項前段、第300 條，
刑法第284 條第1 項前段、第62條前段、第41條第1 項前段，罰
金罰鍰提高標準條例第1 條前段、第2 條，判決如主文。
本案經檢察官李吉祥到庭執行職務。
中　　華　　民　　國　　94　　年　　7 　　月　　26　　日
                  交通法庭    審判長法　官　彭全曄
                                  　法　官　蕭一弘
                                  　法　官　朱嘉川
以上正本證明與原本無異。
不得上訴。
                                  　書記官　陳聖儒
中　　華　　民　　國　　94　　年　　7 　　月　　26　　日
附錄本案論罪科刑法條全文：
中華民國刑法第284條：
因過失傷害人者，處6 月以下有期徒刑、拘役或5 百元以下罰金
，致重傷者，處1 年以下有期徒刑、拘役或5 百元以下罰金。
從事業務之人，因業務上之過失傷害人者，處1 年以下有期徒刑
、拘役或1 千元以下罰金，致重傷者，處3 年以下有期徒刑、拘
役或2千元以下罰金。
